【裁判字號】    99,交聲,1034
【裁判日期】    990421
【裁判案由】    聲明異議
【裁判全文】
臺灣高雄地方法院交通事件裁定        99年度交聲字第1034號
原處分機關  高雄市政府交通局
異  議  人  甲○○
即受處分人
上列異議人即受處分人因違反道路交通管理處罰條例案件，對於
高雄市政府交通局交通事件裁決中心中華民國99年 3月23日所為
之處分（原處分：高市交裁字第裁32-B00000000號），聲明異議
，本院裁定如下：
    主  文
原處分撤銷。
甲○○汽車駕駛人，駕駛汽車經測試檢定酒精濃度超過規定標準
，吊扣小型車普通駕駛執照貳年及接受道路交通安全講習。
    理  由
一、異議意旨略以：異議人即受處分人（下簡稱異議人）甲○○
    於民國97年06月11日凌晨4 時5 分許，酒後駕駛車牌號碼US
    -3461 號自小客車，行經高雄市○○路與高速公路東側便道
    時，自後追撞前方由曾琪清所駕駛之車牌號碼3830-ME 號自
    用小客車，致曾琪清受有傷害，為警開單舉發，然該酒後駕
    車違規行為，業經臺灣高雄地方法院檢察署檢察官以97年度
    偵字第26680 號為緩起訴處分確定，受處分人並依照緩起訴
    處分之命令，支付新臺幣（下同）30,000元予國庫。詎原處
    分機關就同一酒後駕車行為另裁處罰鍰19,500元，顯違反一
    事不二罰原則，為此就罰鍰部分依法聲明異議，請求撤銷原
    處分等語。
二、按汽車駕駛人，駕駛汽車經測試檢定酒精濃度超過規定標準
    者，處1 萬5 千元以上6 萬元以下罰鍰，並當場移置保管該
    汽車及吊扣其駕駛執照1 年；因而肇事致人受傷者，並吊扣
    其駕駛執照2 年，並應接受道路交通安全講習，道路交通管
    理處罰條例第35條第1 項第1 款、第24條第1 項第2 款分別
    定有明文。經查：本件異議人於前揭時、地，因酒後駕車肇
    事致人受傷，經警到場處理後，測得異議人呼氣酒精濃度達
    每公升0.27毫克，依法開單舉發，並移送臺灣高雄地方法院
    檢察署檢察官偵辦，嗣經檢察官以受處分人觸犯刑法第185
    條之3 之不能安全駕駛動力交通工具罪，以97偵字第26680
    號為緩起訴處分，緩起訴期間為1 年，並命應向國庫支付30
    ,000元，而異議人已依指示履行上開緩起訴條件，且上開緩
    起訴期間於98年10月23日屆滿而未經撤銷，以及受處分人上
    開交通違規，經原處分機關即高雄市政府交通局裁決處罰鍰
    19,500元等事實，為異議人所不爭執，且有高雄市政府交通
    局高市交裁字第裁32-B00000000號違反道路交通管理事件裁
    決書、高雄市政府警察局高市警交字第B00000000 號舉發違
    反道路交通管理事件通知單各1 紙，以及上開緩起訴處分書
    、臺灣高雄地方法院檢察署自行收納款項統一收據、臺灣高
    等法院被告前案紀錄表各1 份附卷可參，此部分事實，洵堪
    認定。
三、次按觸犯刑事法律之犯罪行為，除得經檢察官之起訴，並由
    法院審理後，為有罪科刑、無罪、免訴、不受理、不付審理
    之裁判外，如檢察官認該行為所涉為死刑、無期徒刑或最輕
    本刑3 年以上有期徒刑以外之罪，於參酌刑法第57條所列事
    項及公共利益之維護，認以緩起訴為適當者，得定1 年以上
    3 年以下之緩起訴期間為緩起訴處分，並同時命被告為一定
    之金錢給付，因該金錢給付係附隨於緩起訴處分之負擔，性
    質上雖非刑罰，惟就被告而言，仍不無被強制剝奪財產權之
    性質，仍屬其為犯罪所付出之代價，其於刑事訴訟程序中由
    檢察官命被告支付一定金額，乃剝奪其財產權之處罰，雖與
    刑法中罰金刑有異，無須經法院判決，應認仍屬被告犯罪，
    依刑事法律所為之處罰，而屬行政罰法第26條第1 項規定：
    「一行為同時觸犯刑事法律及違反行政法上義務規定者，依
    刑事法律處罰之」，所稱之「依刑事法律處罰之」。本件異
    議人違反道路交通管理處罰條例第35條第1 項第1 款之酒後
    駕車違規情節甚為明確，已見上述。而本條所規定之裁處，
    除罰緩外，尚有吊扣駕照、移置保管車輛等處分，前者係對
    於過去違反義務行為處罰之秩序罰，後者則為對於預防將來
    再犯危險之管制罰；而對違規者科處行政秩序罰，與刑事制
    裁所欲達到保護交通安全之目的相同，是對之處以較重之刑
    事制裁已足，無重複處罰之必要。從而，本諸前揭行政罰法
    第26條第1 項本文之意旨，本件對於性質相同之金錢裁罰，
    業經檢察官處以具有實質刑事處罰性質之緩起訴處分（並向
    公庫支付3 萬元），即不得就同一違規事實再處以相同類型
    之行政秩序罰。原處分機關就此未參酌上開法律規定意旨，
    仍對異議人裁處罰鍰19,500 百元，即有未恰。
四、又異議人所支付之緩起訴處分金為30,000元，參照上開處罰
    條例第35條第8 項規定意旨及違反道路交通管理事件統一裁
    罰基準表之裁罰標準，本件異議人經檢測其酒精濃度達每公
    升0.27毫克，有前開舉發違反道路交通管理事件通知單及緩
    起訴處分書各1 份可佐，則依前揭道路交通管理事件統一裁
    罰基準表，其最低裁罰基準即為19,500元，故異議人所支付
    之緩起訴處分金已逾上開最低裁罰基準之罰鍰金額，自無繳
    納不足最低罰鍰部分之問題，併此說明。
五、又異議人聲明異議意旨，雖未就原處分所處吊扣駕駛執照及
    道安講習處分部分表示異議，惟聲明異議應以交通違規行為
    為標的，非以處罰項目為範圍，異議人僅就部分處罰項目異
    議，然其餘處罰項目與其交通違規行為是否存在既無從分離
    ，本院自應併予審理；且吊扣駕駛執照及施以道安講習均屬
    行政罰法第26條第1 項但書所規定「其他種類行政罰」之屬
    ，並無違反一事不二罰之問題，而仍得加以裁罰。是以，本
    件異議人飲酒後，酒精濃度超過規定標準而駕車，違反道路
    交通管理處罰條例第35條第1 項第1 款規定，已如前述，故
    本件另應依上開規定裁處吊扣普通小型車駕駛執照2 年，及
    依同條例第24條第1 項第2 款施以道安講習。
六、綜上，原處分機關裁處異議人吊扣駕駛執照24個月及施以道
    安講習部分，固屬有據，然原處分機關裁處異議人罰鍰19,5
    00元之行政罰，則於法未合，是原處分既有此部分瑕疵，自
    無可維持，應由本院將原處分撤銷，並依道路交通管理處罰
    條例第35條第1 項第1 款、第24條第1 項第2 款之規定，自
    為裁定如主文第2 項所示。
七、依道路交通案件處理辦法第20條前段，道路交通管理處罰條
    例第35條第1 項第1 款、第24條第1 項第2 款，裁定如主文
    。
中    華    民    國    99    年    4     月    21    日
                  交通法庭  法  官   林揚奇
以上正本證明與原本無異。
如不服本裁定，應於收受送達後5 日內向本院提出抗告狀。
中    華    民    國    99    年    4     月    21    日
                            書記官   何明昌

司法院資訊處製作；財團法人民間司法改革基金會備份。
